臺灣高雄地方法院民事裁定
109年度消債更字第199號
聲  請  人  黃志賢  
0000000000000000

代  理  人  蔡秋聰律師
上列當事人因消費者債務清理事件聲請更生，本院裁定如下：
    主  文
聲請人黃志賢自中華民國一百零九年九月二十二日下午四時起開
始更生程序。
命司法事務官進行本件更生程序。
    理  由
一、聲請意旨略以：伊無力清償債務，曾於民國109年4月6日向
    本院聲請調解債務清償方案，惟調解不成立。又伊未經法院
    裁定開始清算程序或宣告破產，爰聲請更生等語。
二、按債務人不能清償債務或有不能清償之虞者，得依本條例所
    定更生或清算程序，清理其債務。債務人無擔保或無優先權
    之本金及利息債務總額未逾新臺幣（下同）12,000,000元者
    ，於法院裁定開始清算程序或宣告破產前，得向法院聲請更
    生。法院開始更生程序之裁定，應載明其年、月、日、時，
    並即時發生效力。法院裁定開始更生或清算程序後，得命司
    法事務官進行更生或清算程序，必要時得選任律師、會計師
    或其他適當之自然人或法人一人為監督人或管理人。消費者
    債務清理條例（下稱消債條例）第3條、第42條第1項、第45
    條第1項及第16條第1項分別定有明文。
三、經查：
  ㈠聲請人前於109年4月6日向本院聲請調解債務清償方案，經本
    院109年度司消債調字第190號受理，於同年5月6日調解不成
    立，聲請人並於同日以言詞聲請更生等情，業經本院調閱上
    開調解卷宗核閱無訛，並有調解程序筆錄可參（見司消債調
    卷第31頁），是以依消費者債務清理條例施行細則第44條之
    3規定，聲請人於前置調解不成立後聲請更生，應屬合法。
  ㈡次查，聲請人於107年及108年度申報所得各為264,000元、30
    3,300元（均為展毓工程行薪資所得），名下無財產，勞工
    保險投保於展毓工程行，投保薪資為31,800元，另有三商美
    邦人壽4張保單解約金共37,915元，而國泰人壽2張保單要保
    人均為配偶王姿嬅。又聲請人自101年3月16日起於展毓工程
    行（中鋼公司外包廠商）擔任維修人員（技工），據展毓工
    程行函覆之領薪表所載108年1月至同年9月每月均為23,100
    元，108年10月至109年5月每月均為31,800元，平均每月收
    入為27,194元【計算式：（23,100×9＋31,800×8）÷17＝27,19
    4，小數點以下四捨五入；下同】，未領取社會局補助等情
    ，有財產及收入狀況說明書（司消債調卷第3至5頁）、債權
    人清冊（司消債調卷第6頁）、財團法人金融聯合徵信中心
    前置協商專用債權人清冊（司消債調卷第8至9頁）、信用報
    告（司消債調卷第11頁）、財政部高雄國稅局107年及108年
    度綜合所得稅各類所得資料清單及總歸戶財產查詢清單（司
    消債調卷第12至14頁、本案卷第32頁）、勞工保險被保險人
    投保資料表（司消債調卷第15至16頁）、高雄市政府社會局
    社會福利資訊料查詢表（本案卷第13至16頁）、108年度扣
    繳憑單（本案卷第19頁）、領薪表（本案卷第21頁）、國泰
    人壽保險股份有限公司函（本案卷第22至23頁）、戶籍謄本
    （本案卷第31頁）、存摺（本案卷第33至34頁）、商業保險
    投保資料查詢結果表（本案卷第79頁）、三商美邦人壽保險
    股份有限公司函（本案卷第138至139頁）在卷可參。故本院
    審酌上情，認為核算聲請人目前償債能力之基礎以每月27,4
    50元為基準。
  ㈢關於聲請人個人日常必要支出部分，聲請人陳稱居住於岳母
    王倪玉桃名下房屋，伊一家5口與岳父母及配偶哥哥同住，
    房屋尚有房貸，伊每月給付岳母3,500元，有王倪玉桃之陽
    信銀行存摺交易明細（每月支出3,193元，見本案卷第93至1
    02頁）在卷可稽。按債務人必要生活費用，以最近一年衛生
    福利部或直轄市政府所公告當地區每人每月最低生活費一點
    二倍定之，消債條例第64條之2第1項定有明文。本院參酌衛
    福部社會司所公告109年度高雄市最低生活費標準為13,099
    元。又該最低生活費用之標準，係照當地最近1年平均每人
    消費支出60％，依其基準之家庭收支調查報告調查表格式所
    示有關經常性支出之調查項目，其原即包括利息支出、食品
    、衣著、房租及水費、電費、醫療保健、交通、娛樂、教育
    等基本生活需求。本院認在聲請人並無特殊需求，應以此最
    低生活費之1.2倍即15,719元認係其個人必要生活費用。
  ㈣至扶養費支出部分，聲請人主張扶養3名未成年子女，每月扶
    養費各4,066元、2,422元、1,570元。經查，聲請人與配偶
    王姿嬅育有之長子黃○義係98年5月生、次子黃○民係104年7
    月生、參子黃○霆係106年9月生，3名子女於107年及108年度
    申報所得均為0元、名下均無財產，長子108學年共領取教育
    局代辦費及簿本費等補助共2,183元、次子107學年及108學
    年共領取教育局免學費及中低收入戶補助共45,866元、參子
    自108年10月起領取「2-4歲育兒津貼」每月3,500元等情，
    有戶籍謄本、所得資料及財產查詢清單、存摺、高雄市政府
    社會局社會福利資訊料查詢表、高雄市政府教育局函在卷可
    憑（見本案卷第31頁、本案卷第110至120頁、本案卷第130
    至137頁）。扶養費用數額部分，按受扶養者之必要生活費
    用，準用第1項規定計算基準數額，並依債務人依法應負擔
    扶養義務之比例認定之，消債條例第64條之2第2項亦有明定
    。準此，聲請人所應負擔未成年子女之扶養費，以109年度
    高雄市每人每月最低生活費13,099元之1.2倍即15,719元計
    算，扣除參子領取之育兒津貼每月3,500元，由聲請人與有
    薪資收入之配偶（參本案卷第28頁陳報狀）共同分擔後，聲
    請人負擔3名子女每月之扶養費即應以21,829元【計算式：
    （15,719×3－3,500）÷2＝21,829】為度，而聲請人主張每月
    支出扶養費共8,058元，低於本院計算之基準，係屬合理。
  ㈤綜上所述，以聲請人現每月收入27,194元為其償債能力基準
    ，扣除個人必要生活費15,719元及扶養費8,058元後，餘3,4
    17元，而聲請人目前負債總額為3,912,483元（參司消債調
    卷第26頁以下，包含：中國信託銀行、元大國際資產公司、
    萬榮行銷公司、良京實業公司），扣除三商美邦人壽保險解
    約金37,915元，以聲請人每月所餘按月攤還結果，需約94年
    【計算式：（3,912,483－37,915）÷3,417÷12≒94.5】始能清
    償完畢，應認其已不能清償債務。此外，聲請人無擔保或無
    優先權之債務總額未逾12,000,000元，且無消債條例第6條
    第3項、第8條或第46條各款所定駁回更生聲請之事由存在，
    則聲請人聲請更生為有理由，應予准許，爰命司法事務官進
    行本件更生程序。
四、依消債條例第11條第1項、第45條第1項，裁定如主文。
中　　華　　民　　國　　109 　年　　9 　　月　　22　　日
                  民事庭　法　官  　賴寶合
以上正本係照原本作成。
本裁定不得抗告。
中　　華　　民　　國　　109 　年　　9 　　月　　22　　日
                          書記官    胡美儀